【裁判字號】    90,易,55
【裁判日期】    900227
【裁判案由】    電子遊戲場業管理條例
【裁判全文】
臺灣高雄地方法院刑事判決                              九十年度易字第五五號
    公  訴  人  臺灣高雄地方法院檢察署檢察官
    被      告  甲○○
右列被告因違反電子遊戲場業管理條例案件，經檢察官提起公訴（八十九年度偵字第
二三七七一號），本院判決如左：
    主  文
甲○○無罪。
    理  由
一、公訴意旨略以：被告甲○○係設在高雄市前鎮區○○○街四二八巷一弄五號「艾
    苖亞商行」（招牌為「界揚超商」）之負責人，違反電子遊戲場業管理條例規定
    ，未經登記，即自民國八十九年九月一日起，在其店門口騎樓地擺設娃娃機電子
    遊戲機（無退幣口）十台，均插電營業，供不特定之顧客以每次投入新台幣（下
    同）十元之方式打玩，而經營電子遊戲場業，迨同年月十四日，在上址為高雄市
    政府稽查小組人員當場查獲，因認被告違反電子遊戲場業管理條例第十五條之規
    定，應依同條例第二十二條之規定論處之罪嫌云云。
二、按犯罪事實應依證據認定之，無證據不得推定其犯罪事實。又不能證明被告犯罪
    者，應諭知無罪之判決，刑事訴訟法第一百五十四條、第三百零一條第一項分別
    定有明文。又事實之認定，應憑證據，如未能發現相當證據，或證據不足以證明
    ，自不能以推測或擬制之方法，為裁判基礎；又認定不利於被告之事實，須依積
    極證據，苟積極證據不足為不利於被告事實之認定時，即應為有利於被告之認定
    ，更不必有何有利之證據，最高法院四十年台上字第八六號、三十年上字第八一
    六號亦分別著有判例足供參照。又電子遊戲場業管理條例第二十二條規定之處罰
    ，以違反同法第十五條之規定為前提，而該法第十五條係以行為未依該條例之規
    定辦理營利事業登記，而經營電子遊戲場業為要件。該條例所稱電子遊戲機，依
    同法第四條第一項之規定，係指利用電、電子、電腦、機械或其他類似方式操縱
    ，以產生或顯示聲光影像、圖案、動作之遊樂機具，或利用上述方式操縱鋼珠或
    鋼片發射之遊樂機具，又可分為益智類、鋼珠類及娛樂類等三種，是行為人所經
    營之機具若非上開所稱之電子遊戲機，則當然不該當上開構成要件，自難以上開
    罪名相繩。
三、公訴人認被告涉有上開罪嫌，無非以被告所經營之「艾苖亞商行」確實當場被查
    扣有插電營業之娃娃機十台，及被告辯稱該十台娃娃機係他人所寄放，係選物販
    賣機，非娃娃機等情為不可採為其主要論據。訊據被告甲○○，固坦認所經營之
    超商前確擺設有十台電動機具，惟矢口否認犯有何違反電子遊戲場業條例之犯行
    ，辯稱：我所經營的超商門口擺設的是選物販賣機，並非電子遊戲機，這些都是
    別人拿來寄放的，平常這些寄放機台的人都是用電話和我聯絡，自從被查扣後，
    其中有二、三台的所有人就說不要了等語。經查：被告固無法舉證證明該擺設之
    十台機具係別人所有而寄放於其店內，自難為其有利之認定，惟按「選物販賣機
    」非屬電子遊戲機，該機台設有投幣處、硬幣投入口、紙鈔入口及取物口、操控
    桿、取物鈕及取物夾，其機具運作流程，係由消費者投入硬幣，操作操控桿取物
    ，遊戲即結束，整個遊戲只要投入對等價格即可取物，取得物品後即結束操作，
    其性質與國內現行照相貼紙機及飲料自動販賣機等屬同質操作機種，應屬自動販
    賣行為，該娃娃機設有操控桿及取物夾，可增加消費者購物之樂趣，為促銷手段
    之一種，該機具應非屬電子遊戲機，此有經濟部之經（八九）商字第八九二一五
    四八九號函、經（八九）商字第八九二○九三一二號函可佐（參本院八十九年度
    易字第三一○四號案卷）。而被告所擺設之機具，其上貼有「選物販賣機」，有
    照片影本二幀附偵查卷可稽，公訴人認其係娃娃機，卻未能證明其非上開函釋所
    認定非電子遊戲機之「選物販賣機」，揆諸上開規定意旨，自應為被告有利之認
    定，而無法認定該機具係電子遊戲機，被告縱有經營之事實，仍與上開經營電子
    遊戲場業之要件有間，自難以前開罪名相繩。又違反電子遊戲場業管理條例只處
    罰故意犯，不罰過失犯，選物販賣機既經經濟部函釋非屬電子遊戲機，不論本件
    扣案機具是否與上開函釋之機具同一，被告自無違反該管理條例之故意，亦難以
    該罪論處（臺灣高等法院高雄分院八十九年度上易字第二○○九號判決供參）。
    綜上所述，本案尚不能僅憑被告有未為營利事業登記而擺設機台之事實，即推定
    被告違反上開電子遊戲場業管理條例之規定。此外，本院復查無其他積極證據足
    認被告有被訴之犯行，既不能證明被告犯罪，爰為無罪之諭知。
四、據上論斷，應依刑事訴訟法第三百零一條第一項，判決如主文。
中      華      民      國      九十      年      二      月    二十七  日
          臺灣高雄地方法院刑事第二庭
                                      法  官    劉建利
右正本證明與原本無異。
如不服本判決，應於判決送達後十日內，向本院提出上訴狀。
                                      書記官    洪生輝
中      華      民      國      九十      年      三      月      一    日


司法院資訊處製作；財團法人民間司法改革基金會備份。
